---
title: Solución a la Tarea de visualización usando ggplot2
author: "Magdiel Ablan"
date: "9 de febrero de 2015"
output:
  github_document:
    toc: true
    toc_depth: 2    
---


```{r previos, echo=FALSE, results="hide"}
grad = read.csv2("DatosGraduadosSistemas.csv")
library(ggplot2)
```

##### El archivo ```DatosGraduadosSistemas.csv``` contiene datos de los estudiantes graduados de Ingeniería de Sistemas desde el año 2000 al 2011. El encabezado de las columnas se explica por si solo.

##### 1) Realice un gráfico que muestre si existen diferencias en el promedio de notas de los dos sexos

Hay muchas opciones para comparar las distribuciones de una variable continua (las notas) con referencia a una variable factor (el sexo). Una primera opción es hacer gráficos de caja. Primero con el promedio ponderado:
```{r R1-a }

p <- ggplot(grad, aes(sexo, prom_ponderado))

p + geom_boxplot(notch=T, aes(fill=sexo))  + theme(legend.position="none") + scale_y_continuous(name="Promedio ponderado") + scale_x_discrete(breaks=c("F", "M"),labels=c("Femenino", "Masculino")) +ggtitle("Estudiantes de Sistemas (2000- 2011)")

```

y luego con el promedio general:

```{r R1-b }
q <- ggplot(grad, aes(sexo, prom_general))
q + geom_boxplot(notch=T, aes(fill=sexo))  + theme(legend.position="none") + scale_y_continuous(name="Promedio general") + scale_x_discrete(breaks=c("F", "M"),labels=c("Femenino", "Masculino")) +ggtitle("Estudiantes de Sistemas (2000- 2011)")

```

Otras formas de visualizar esto es a través de la comparación de los histogramas para los diferentes sexos. Aquí con ggplot se tienen dos opciones. La primera es usar "facets", una para cada sexo:

```{r R1-c}
ggplot(grad, aes(x=prom_ponderado)) + geom_histogram() +
  facet_grid(sexo ~ .)

```

La segunda es sobreponer ambos en el mismo gráfico:

```{r R1-d}
ggplot(grad, aes(x=prom_ponderado, fill=sexo)) +
  geom_histogram(position="identity", alpha=0.4)
```

Lo mismo se puede hacer en términos de gráficos de densidad. Aquí tres opciones diferentes. La primera, en el mismo gráfico, sólo las lineas de densidad:

```{r R1-e}
ggplot(grad, aes(x=prom_ponderado, colour=sexo)) + geom_density()


```

La segunda, coloreando el área bajo la curva. El valor de alpha controla la transparencia al sobreponerse ambas curvas:

```{r R1-f}
ggplot(grad, aes(x=prom_ponderado, fill=sexo)) + geom_density(alpha=.3)
```

Finalmente, usando paneles:

```{r R1-g}
ggplot(grad, aes(x=prom_ponderado)) + geom_density() + facet_grid(sexo ~ .)
```


En general, no parecen existir diferencias significativas en el promedio entre los sexos ni el promedio ponderado ni en el general

-----------------------

##### 2. Algunas personas afirman que los estudiantes más jóvenes se gradúan con mejores promedios que los estudiantes mayores. Para este grupo de datos en particular, realice un gráfico que permita visualizar si es o no cierta esta afirmación.

Una primera aproximación:

```{r R2-a}

ggplot(grad, aes(x=año_nacimiento, y=prom_general)) + geom_point() +stat_smooth() + scale_y_continuous(name="Promedio general") + scale_x_continuous(name = "Año de nacimiento") +ggtitle("Estudiantes de Sistemas (2000- 2011)")
                                                                                                         

```

Una segunda, utilizando ahora también el sexo:

```{r R2-b}

ggplot(grad, aes(x=año_nacimiento, y=prom_general,color=sexo)) + geom_point() +stat_smooth() + scale_y_continuous(name="Promedio general") + scale_x_continuous(name = "Año de Nacimiento") +ggtitle("Estudiantes de Sistemas (2000- 2011)")
                                                                      
```


Mirando estos gráfico parece que, en efecto, los estudiantes más jóvenes se graduan con mejores promedios que los estudiantes mayores. 

---------------------

##### 3. Realice un gráfico que muestre como cambia el promedio de notas  con el número de años de estudio de la carrera.

Una primera manera:
```{r R3-a}

ggplot(grad, aes(x=años_estudio, y=prom_general)) + geom_point() +stat_smooth() + scale_y_continuous(name="Promedio general") + scale_x_continuous(name = "Años de estudio") +ggtitle("Estudiantes de Sistemas (2000- 2011)")


```

Una segunda:

```{r R3-b}

q <- ggplot(grad, aes(factor(años_estudio), prom_general))
q + geom_boxplot() + theme(legend.position="none") + scale_y_continuous(name="Promedio general") + ggtitle("Estudiantes de Sistemas (2000- 2011)")




```

-----------------

Un refinamiento de este gráfico sería estudiar la relación por rangos separados. Por ejemplo, separar estudiantes que se graduan en 5 años o menos, los que se graduan de 6 a 8 años y el resto.

A pesar de las anomalias y los pocos datos que se tienen para algunas de las longitudes mayores se puede afirmar en terminos generales que mientras más años dura una persona estudiando la carrera más bajo es su promedio al graduarse
