---
title: 'Mas ejemplos: Modelización de entradas usando fitdistrplus'
author: "Magdiel Ablan"
date: "8 de enero de 2016"
output: html_document
---

1. Los datos en: `premio gordo.txt` son los resultados históricos del premio gordo de la loteria española de la navidad (fuente: http://www.eleconomista.es/especiales/loteria-navidad/premiados.php). Realice los analisis correspondientes para verificar el tipo de distribución estadistica de estos datos.


```{r}
datos=read.table("premio\ gordo.txt",header=F,sep="\t")
deMenosaMas=order(datos$V1)
premio=data.frame(A=datos$V1[deMenosaMas],Numero=datos$V2[deMenosaMas])
ganadores=premio$Numero
n=length(ganadores)
```

1. Verificando la independencia de los datos

```{r}
acf(ganadores)
plot(premio$A,ganadores,type="l",xlab="Años",ylab="Premio",main="Ganadores")

```

Sorpresivamente, los gráficos muestran que:

* Hay una clara evidencia de correlación serial lo que indica que no parecen provenir de un muestreo aleatorio. 

* Parece que el rango de los datos es menor en los primeros años. 

El supuesto de independencia de la muestra es clave para la realización de pruebas de bondad del ajuste y para la estimación de parámetros por el método de máxima verosimilitud. Por lo que cabría preguntarse por la fidelindad de la fuente e investigar un poco la historia del asunto para poder modelizarlos adecuadamente. 

Wikipedia (https://es.wikipedia.org/wiki/Loter%C3%ADa_Nacional_de_Espa%C3%B1a) reporta dos maneras diferentes de realizar la selección: Usando un sistema tradicional y uno moderno. El moderno se empezó a aplicar desde 1965. Quizás ambas formas no son equivalentes. Además, hasta 1913 los sorteos se hicieron con papel. A partir de 1850 se usaron los primeros biombos de metal (http://www.laloterianavidad.com/sorteo-navidad/historia.html). Otros hablan de tendencias como: http://www.laloterianavidad.com/noticia/gordo-suele-numero-par-352.html. Si una investigacion somera por internet revela estos hechos, quizas no es tan descabellado pensar que la serie dedatos no son equivalentes y quizás otros cambios ni siquera fueron documentados.

El histograma y las estadísticas básicas confirman que estos datos *NO* provienen de una distribución uniforme, que sería los esperado en este tipo de situaciones
```{r}
summary(ganadores)
var(ganadores)
desv=sd(ganadores)
cvar = sd(ganadores)/mean(ganadores)
cvar
media=mean(ganadores)
par(mfrow=c(1,2))
hist(ganadores,prob=T)
lines(density(ganadores))
boxplot(ganadores)
```

Como no se pueden sumar peras y manzanas y no tenemos suficiente información al respecto, hasta aquí llega nuestra investigación de este conjunto de datos.

------------


2. Los datos es `lluvia.txt` corresponden a un historico de eventos de precipitacion en una pequeña cuenca del paramo de Mixteque durante el 2013. ¿Qué distribución o distribuciones servirían para modelizar este tipo de datos?. Justifique su respuesta

Vamos a resolver este problema usando una nueva librería, `fitdistrplus`. Esta librería automatiza varias de las tareas que hemos visto y es mucho mas robusta que fitdistr para el cálculo de los parámetros (produce menos advertencias). Una descripción y breve tutorial del paquete puede conseguirse en: https://cran.r-project.org/web/packages/fitdistrplus/vignettes/paper2JSS.pdf

Primero, leemos los datos:

```{r lectura}
lluvia = scan("lluvia.txt")
n =length(lluvia)
```

y verificamos si son o no independientes:

Un primer gráfico que puede ser de ayuda es el gráfico de autocorrelación:

```{r autocor1}
acf(lluvia)
```

De acuerdo a este gráfico los datos no parecen estar correlacionados serialmente.
Tampoco se ven ciclos o tendencias obvios en el gráfico de las observaciones a lo largo del tiempo:

```{r autocor2}
ts.plot(lluvia)

```
Como los datos son independientes, podemos proceder con las siguientes fases como antes:

2. Formular una distribución probable para los datos

En esta fase hacemos gráficos de la distribucion y calculamos estadísticas básicas que nos permitan hacer una o varias hipótesis sobre la distribución de los datos. Usaremos fitdistrplus:

```{r}
library(fitdistrplus)
plotdist(lluvia,demp=T)
```

Las estadísticas básicas comparadas con sus valores para las distribuciones estándar se muestran en el siguiente gráfico:

```{r}
descdist(lluvia,boot=1000)
```

Dada la naturaleza de los datos intentaremos ajustar una gamma, una weibull y una lognormal:

```{r}
fw <- fitdist(lluvia, "weibull")
fg<-fitdist(lluvia,"gamma")
fln<-fitdist(lluvia,"lnorm")

```

y ahora comparamos el ajuste con los diferentes gráficos:

```{r}
plot.legend <- c("Weibull", "lognormal", "gamma")
denscomp(list(fw, fln, fg), legendtext = plot.legend)
qqcomp(list(fw, fln, fg), legendtext = plot.legend)
cdfcomp(list(fw, fln, fg), legendtext = plot.legend)
ppcomp(list(fw, fln, fg), legendtext = plot.legend)
```

El gráfico de probabilidad-probabilidad se interpreta de manera similar al de cuantiles (qqplot) pero mientras este hace enfásis en el ajuste en las colas de la distribución el primero lo hace más en el centro de la misma

Finalmente, hacemos las pruebas de bondad del ajuste:
```{r}
gofstat(list(fw,fln, fg), fitnames = c("weibull", "lnormal", "gamma"))
```

De acuerdo a este reporte, la mejor parecería ser la distribución lognormal.